【裁判字號】    97,上訴,4500
【裁判日期】    980512
【裁判案由】    殺人等
【裁判全文】
臺灣高等法院刑事判決                97年度上訴字第4500號
上  訴  人  臺灣桃園地方法院檢察署檢察官
上  訴  人
即  被  告  甲○○
選任辯護人  毛仁全律師
上  訴  人
即  被  告  丁○○
選任辯護人  許明桐律師
上列上訴人因被告甲○○等殺人等案件，不服臺灣桃園地方法院
96年度訴字第771號，中華民國97年8月22日第一審判決（起訴案
號：臺灣桃園地方法院檢察署95年度偵字第23652號） ，提起上
訴，本院判決如下：
    主  文
原判決撤銷。
丁○○共同犯傷害罪，處有期徒刑拾月，減為有期徒刑伍月，如
易科罰金以新台幣壹仟元折算壹日，扣案球棒壹支沒收。又共同
以加害生命、身體之事，恐嚇他人致生危害於安全，處有期徒刑
肆月，減為有期徒刑貳月，如易科罰金以新台幣壹仟元折算壹日
。應執行有期徒刑陸月，如易科罰金以新台幣壹仟元折算壹日，
扣案球棒壹支沒收。
甲○○共同犯傷害罪，處有期徒刑拾月，減為有期徒刑伍月，如
易科罰金以新台幣壹仟元折算壹日，扣案球棒壹支沒收。又共同
以加害生命、身體之事，恐嚇他人致生危害於安全，處有期徒刑
肆月，減為有期徒刑貳月，如易科罰金以新台幣壹仟元折算壹日
。應執行有期徒刑陸月，如易科罰金以新台幣壹仟元折算壹日，
扣案球棒壹支沒收。
    事  實
一、丁○○與丙○○前因土地問題而心存芥蒂，復因丙○○不同
    意鄉公所修理橋墩，丁○○欲令其不再阻撓鄉公所修復橋墩
    ，於民國95年7月16日，適甲○○及另3名真實姓名、年籍不
    詳之成年男子至丁○○位於桃園縣龜山鄉○路村○ 鄰○○路
    950巷26號住處，於該日下午4時30分許，丁○○見丙○○騎
    乘機車經過其前開住處，遂邀同甲○○及該3 名成年男子欲
    對丙○○施以相當腕力圖使丙○○不再阻撓鄉公所修復橋墩
    ，商議既定，甲○○遂取球棒1支與丁○○及前開3名男子一
    同前往位於桃園縣龜山鄉○路村○鄰○○路950巷27號之丙○○住處，見丙○○甫返家，丁○○、甲○○及其餘3 名男子
    即基於傷害、恐嚇危害安全之犯意聯絡，由甲○○先持球棒
    自後敲擊丙○○左後腦，丙○○受攻擊即轉頭，然腳部旋遭
    敲擊，其遂蹲下並以手護頭，其間丙○○雖試圖反抗，但前
    來之3名成年男子中1人從背包中取出類似槍枝之物（無積極
    證據足以證明為槍砲彈藥刀械管制條例管制之槍枝），喝令
    丙○○不許擅動，丙○○因而不敢反抗，甲○○及另3 名男
    子即徒手或以丙○○之安全帽毆打丙○○之頭部，致丙○○
    受有頭枕部挫傷瘀腫、右小腿擦傷等傷害。於毆打丙○○之
    過程中，丁○○復對丙○○恫稱：「教訓一下就好，以後再
    搞怪，便要斷手斷腳」等語，使丙○○心生畏懼，致生危害
    於丙○○之安全。嗣於其離去之際，因丙○○宣稱欲報警，
    該3名成年男子中之1人，復基於同前恐嚇危害安全之犯意聯
    絡，接續對丙○○恫稱：「出門小心一點，不然要斷手斷腳
    ，子彈很多」等語，亦使丙○○心生畏懼，致生危害於丙○○之安全，該5 人旋即返回丁○○前開住處。嗣警據報前往
    處理，依丙○○之指述而在丁○○住處前查扣甲○○所有之
    車牌號碼9661-FJ號自小客車，然甲○○及其餘3名成年男子
    業已逃離現場。嗣經警依所查扣之自小客車車牌號碼循線查
    知該車使用人為甲○○，經警通知甲○○到案說明，並經其
    同意後搜索該車，於該車上扣得甲○○所有供其犯本件傷害
    所用之球棒1支。
二、案經丙○○訴由桃園縣政府警察局龜山分局報告臺灣桃園地
    方法院檢察署檢察官偵查起訴。
    理  由
一、證據能力：
  (一)被告以外之人於審判外之言詞或書面陳述，除法律有規定者
    外，不得作為證據；被告以外之人於偵查中向檢察官所為之
    陳述，除顯有不可信之情況者外，得為證據；被告以外之人
    於審判外之陳述，雖不符刑事訴訟法第159條之1 至第159條
    之4 之規定，而經當事人於審判程序同意作為證據，法院審
    酌該言詞陳述或書面陳述作成時之情況，認為適當者，亦得
    為證據；當事人、代理人或辯護人於法院調查證據時，知有
    第159條第1項不得為證據之情形，而未於言詞辯論終結前聲
    明異議者，視為有前項之同意，刑事訴訟法第159條第1項、
    第159條之1第2項、第159條之5分別定有明文。經查：
    (1)證人丙○○於警詢時所為之陳述，屬審判外之陳述，被告
      之辯護人於原審即否認其證據能力，而公訴人並未主張證
      人丙○○前開警詢證述有何例外得為證據之情形，依刑事
      訴訟法第159條第1項之規定，自不得為證據。
    (2)證人丙○○於偵查中向檢察官所為之陳述，雖屬審判外之
      陳述，惟檢察官代表國家偵查犯罪、實施公訴，依法其有
      訊問被告、證人及鑑定人之權，證人、鑑定人且須具結，
      而實務運作時，檢察官偵查中向被告以外之人所取得之陳
      述，原則上均能遵守法律規定，不致違法取供，其可信度
      極高，是刑事訴訟法於92年2月6日修正時，為兼顧理論與
      實務，以該法第159條之1 第2項規定，除顯有不可信之情
      況者外，得為證據。證人丙○○於偵查中向檢察官所為之
      陳述，已依法具結，且該證人於原審審理中亦到庭具結為
      證，經被告丁○○、甲○○及其辯護人交互詰問，已保障
      被告丁○○、甲○○於訴訟上之程序權，自筆錄形式上觀
      察，亦無證據足認檢察官係違法取得前開證人丙○○陳述
      之情形，自無顯不可信之情況。至證人丙○○所述內容前
      後是否不一，與其實際所受傷勢是否不符，則屬證明力之
      範疇，與刑事訴訟法第159條之1 第2項所稱「顯不可信」
      之情形有間，自難執此排除證人丙○○前開於檢察官偵查
      中所為陳述之證據能力。從而，證人丙○○前開於偵查中
      所為之證述，得作為證據。
  (二)卷附診斷證明書，為醫師於執行醫療業務時所需製作之證明
    文書，無證據顯示該診斷證明書存有詐偽或虛飾之情事，核
    無刑事訴訟法第159條之4 第2款所定顯有不可信之特別情況
    ，得為證據。
  (三)按可為證據或得沒收之物，得扣押之，刑事訴訟法第133 條
    定有明文。證人即員警呂志衛於原審審理時證述：95年7 月
    16日伊經派至桃園縣龜山鄉○路村○鄰○○路950巷26號蒐證
    ，伊到場後詢問被害人丙○○，丙○○稱遭人持槍恐嚇及持
    棍棒毆打，並稱歹徒所駕駛之車輛停在被告丁○○住處前面
    ，伊便詢問被告丁○○該車車主為何，被告丁○○答稱不知
    ，所以伊決定將車拖回分局採證以追查車主，嗣伊依該9661
    -FJ 號車牌號碼查出車主為被告甲○○之妻，進而詢問被告
    甲○○之妻，查知該車係由被告甲○○使用，因而通知被告
    甲○○前來警局說明，被告甲○○到場後，同意警方檢視車
    內等語（見原審96年9 月27日審判筆錄）。被害人丙○○既
    指述駕駛停放在被告丁○○住處前之車牌號碼9661-FJ 號車
    輛之人涉嫌傷害、恐嚇犯行，前去蒐證之證人呂志衛因認該
    車即為本案之相關證物，遂將之扣押，自無違誤。爾後於被
    告甲○○至警局後，經其同意始搜索該車一節，除據證人呂
    志衛證述如前，被告甲○○亦自承其至警局製作警詢筆錄時
    ，同意員警實施搜索等語（見原審96年9 月27日審判筆錄）
    ，復有被告甲○○之95年7 月17日警詢筆錄、願受搜索同意
    書、搜索扣押筆錄各1 份在卷可參，依前開筆錄、願受搜索
    同意書、搜索扣押筆錄（見96年度偵字第23652 號偵查卷第
    22至25頁）所載，被告甲○○於95年7 月17日至警局製作警
    詢筆錄，而警方亦係95年7月17日10時35分始搜索該9661-FJ
    號車輛，因而搜得球棒（即扣押筆錄上所載之木棒）1 支扣
    案，並於同日11時製作搜索扣押筆錄。該扣案球棒1 支既非
    違法查扣，且與本案有關聯性，自有證據能力。
二、訊據被告丁○○、甲○○固不否認於前開時、地同至丙○○
    住處，被告丁○○且與丙○○發生口角等情，惟均矢口否認
    涉有傷害、恐嚇犯行。被告丁○○辯稱：伊與丙○○發生口
    角，丙○○拉伊頭髮，被告甲○○見狀將伊拉開，現場只有
    伊及甲○○、丙○○，並無其他人，伊並無毆打及恐嚇丙○○云云。被告甲○○則辯稱：當日伊獨自前往被告丁○○住
    處，因被告丁○○欲前往丙○○住處理論，伊便隨其前往，
    嗣被告丁○○與丙○○吵架並拉扯，丙○○拉被告丁○○頭
    髮，伊才將丙○○推開，伊沒有毆打、恐嚇丙○○，當日只
    有伊與被告丁○○、丙○○在場，沒有其他人云云。經查：
  (一)前開犯罪事實，業據證人即告訴人丙○○於檢察官偵查中及
    原審審理時證述：伊與被告丁○○間有土地糾紛，95年7 月
    16日下午4時30分許，伊騎乘機車回到桃園縣龜山鄉○路村○
    鄰○○路950 巷27號住處，經過被告丁○○住處時，見到丁○○、甲○○及另3 名年約20餘歲之男子在其住處門口，因
    被告甲○○經常出入被告丁○○之住處，所以伊認得被告甲○○，伊回到住處外時，一脫下安全帽，被告甲○○便持球
    棒由伊後方毆打伊左後腦，伊便感覺頭昏，轉頭看見被告丁○○、甲○○，還有另外3 名男子，此時伊腳部亦遭棍棒毆
    打，伊便抱頭蹲下任由被告甲○○及另3 名男子歐打，過程
    中有人持伊所有之安全帽毆打伊，但伊不知是何人所為，伊
    因遭毆蹲下時，曾聽到被告丁○○稱：「教訓一下就好，以
    後再搞怪，便要斷手斷腳」，除被告丁○○外，被告甲○○
    及其他3 名男子均有動手打伊，伊遭毆當時本欲反抗，但前
    來之人中有1 人從背包中取出槍枝，要伊不要動，伊雖不知
    該槍是否為真槍，但不敢反抗，僅得任由渠等毆打，嗣渠等
    毆打完畢後，伊站起來，看見被告甲○○手持球棒，伊稱要
    報警，該名持槍之男子對伊恫嚇：「出門小心一點，不然要
    斷手斷腳，子彈很多」，伊聽後非常害怕，被告丁○○、甲○○等人毆打伊之後便離開返回被告丁○○住處，毆打伊所
    用之球棒亦遭渠等帶走，嗣伊太太打電話報警，被告甲○○
    及其餘男子在被告丁○○住處見巡邏車前來便逃逸，伊被毆
    打後，左耳很痛，且稍微流血，右腳亦受傷，伊前往醫院檢
    查結果伊左耳重聽等語在卷（見95年度偵字第23652 號偵查
    卷第32頁、第43頁，原審96年9 月27日審判筆錄），其指證
    被告犯行，重要基本事實前後均屬一致，且本案中係被告丁○○與證人丙○○有糾紛，至被告甲○○僅係經常出入被告
    丁○○住處之人，與丙○○並無嫌隙，此亦為被告丁○○、
    甲○○所是認，則證人丙○○實無必要甘冒偽證重責，無端
    虛構前開傷害情節誣攀與其素無關係之被告甲○○，且其亦
    未指述被告丁○○任何出手情節。又本件係被告丁○○、甲○○共同傷害、恐嚇丙○○，抑或另有他人參與，與被告丁○○、甲○○是否觸犯傷害、恐嚇罪無涉，證人丙○○亦無
    必要另行虛構尚有其他成年男子參與傷害之情節，由此可見
    ，證人丙○○前揭指證內容，應屬事實。又查，證人即告訴
    人之房客戊○○於本院98年3 月17日審理中到庭結證：伊於
    當天傍晚3、4時，在家中與人聊天，聽到外面有吵雜聲，伊
    出去看沒看到甚麼，但有見到丙○○，他說他被打等語，有
    審理筆錄在卷可稽。再佐以證人即員警王金明於原審審理時
    證稱：95年7 月16日下午，伊接獲通報前往桃園縣龜山鄉○
    路村○鄰○○路950巷27號處理糾紛，伊到達現場時，丙○○
    向伊陳述被告丁○○帶領之2、3名年輕人至其住處興師問罪
    ，並持木棒毆打其頭部，其頭部疼痛，而毆打之人業已逃離
    現場等語（見原審96年8 月30日審判筆錄），證人即員警呂
    志衛於原審審理時亦證稱：95年7 月16日伊至桃園縣龜山鄉
    ○路村○鄰○○路950巷26號蒐證，蒐證前伊詢問被害人丙○○，其稱遭人持槍恐嚇，且遭人以球棒毆打、踢踹，並稱其
    頭暈、腳瘀青等語（見原審96年9 月27日審判筆錄）。衡諸
    證人丙○○對事發當日前來處理、蒐證之員警己○○、呂志
    衛陳述前開案發經過時，係於本案傷害、恐嚇案件發生後未
    幾，時間相隔甚短，其驚駭情況亦不在話下，丙○○應無暇
    虛構故事，而其對員警己○○、呂志衛所述前開情節，亦與
    其於檢察官偵查中及審理時所述情節相符，益徵其所言非虛
    。末查，被告甲○○於原審證稱：95年7 月16日自伊到達被
    告丁○○之住至離開之間，丙○○並無法看伊所駕車輛及該
    車內部情形，伊亦未告知丙○○其車上置有球棒等語（見原
    審96年10月25日審判筆錄），被告丁○○於原審為證時亦證
    稱：丙○○無法從被告甲○○之車子外面看見內部之情形等
    語（見原審96年10月25日審判筆錄），顯見丙○○於警方搜
    索前並不知該被告甲○○所駕車輛內置有球棒，苟非其確經
    歷被告甲○○持球棒毆打之事，豈會於員警己○○、呂志衛
    未得知該被告甲○○所駕車輛中置有球棒前，即向員警指述
    遭被告甲○○持球棒毆打之事，而員警呂志衛嗣確於被告甲○○所駕車輛中查扣球棒1 支，亦適佐證證人丙○○前開指
    證言之有據，應屬可信。
  (二)被告丁○○、甲○○雖一再否認毆打丙○○，均稱係丙○○
    與丁○○發生口角，並出手拉被告丁○○之頭髮，甲○○始
    出手推開丙○○云云。然被告丁○○於原審審理時自承：伊
    與丙○○所居住村子之公所欲修補橋墩，但丙○○不同意，
    當日伊去找丙○○理論，被告甲○○跟在伊後面一起去，伊
    希望丙○○同意公所整修橋墩等語（見原審97年7 月24日審
    判筆錄），依其所言，當日被告丁○○去找丙○○之目的，
    應係有求於丙○○，然就丙○○而言，其原不同意鄉公所修
    理橋墩，縱被告丁○○前來理論，丙○○只需表明不同意之
    立場即可，應無出手攻擊丁○○之必要，是被告丁○○、甲○○指稱丙○○出手拉扯被告丁○○之頭髮，實與常情有違
    。反倒是被告丁○○亟欲獲取丙○○之同意或退讓，當日夥
    同被告甲○○及另3 名男子等多人，目的即施以相當腕力以
    迫使丙○○屈服，相較之下，被告丁○○遠較丙○○有動手
    傷害對方之犯罪動機。況以告訴人丙○○之身材體型，均較
    被告丁○○、甲○○高大壯碩，有照片在卷可稽（原審卷一
    第200頁） ，苟丙○○真有出手拉扯被告丁○○頭髮，單以
    甲○○1 人之力能否推開丙○○，實非無疑問。是被告丁○○、甲○○前開所辯，要係卸責之詞，自無可採。
  (三)再者，被告甲○○於原審審理時辯稱：當日伊至被告丁○○
    住處殺雞，被告丁○○之夫及子均在家，被告丁○○稱欲前
    去尋丙○○理論，伊便跟著前去等語（見原審96年10月25日
    審判筆錄）。被告丁○○於原審審理時亦辯稱：當日被告甲○○至伊住處殺雞，伊向被告甲○○提及丙○○不讓公所造
    橋，伊要去找丙○○理論，被告甲○○稱伊身材嬌小，故要
    陪伊前去理論，被告甲○○便跟在伊身後同往，當日伊夫曾
    外出又返家，伊子去養雞等語（見原審96年10月25日審判筆
    錄）。依其所言，若被告丁○○當日僅係前去與丙○○理論
    ，純屬言語溝通，實與被告丁○○身材是否嬌小無涉，被告
    甲○○何有陪同前往之必要，退萬步言，被告丁○○家中尚
    有其夫、其子可資陪同，而被告甲○○僅係臨時前往被告丁○○住處殺雞之人，既非該處居民，與修橋之事毫無關係，
    不解事情緣由，亦無立場前去與丙○○理論，苟非另有所圖
    ，斷無可能由被告甲○○陪同被告丁○○前往。由此可見，
    被告丁○○邀集被告甲○○前往丙○○住處之目的，絕非僅
    單純與丙○○理論而已，顯謀有對丙○○施以相當腕力迫使
    其於修復橋墩事宜上同意或退讓之目的。足認被告丁○○、
    甲○○前開所辯，自屬卸責之詞。而渠一行5 人既已議定欲
    對丙○○施以相當腕力以遂其目的，則其為達此目的所為之
    毆打、恐嚇行為，應均在犯意聯絡範圍之內，僅分由各自實
    施部分行為，足認被告丁○○、甲○○與同行之其餘3 名男
    子間有傷害、恐嚇犯意聯絡及行為分擔一節甚明。
  (四)按告訴人、證人之陳述有部分前後不符，或相互間有所歧異
    時，究竟何者可採，法院仍得本其自由心證予以斟酌，非謂
    一有不符或矛盾，即應認其全部均為不可採信，尤其關於行
    為動機、手段及結果等之細節方面，告訴人之指陳，難免故
    予誇大，證人之證言，有時亦有予渲染之可能，然其基本事
    實之陳述，若果與真實性無礙時，則仍非不得予以採信，最
    高法院74年臺上字第1599號判例意旨可資參照。經查，證人
    丙○○之住處與被告丁○○之住處雖非比鄰，然2 戶相距不
    過數十公尺，距離甚短，而一般人跑步一百公尺約僅20秒上
    下，故前開數十公尺之距離，苟以跑步方式，最快可能僅須
    數秒，縱以步行方式，亦不用費時1 分鐘，被告應在極短暫
    之時間即可到達丙○○之住處。而證人丙○○騎乘機車，因
    即將抵達目的地，衡情當會減慢車速，證人丙○○亦稱其經
    過被告丁○○住處時看見被告丁○○等人，足徵其車速應屬
    緩慢，始可見聞前開情狀，且丙○○回到住處，亦需時間將
    機車停妥，況被告丁○○於原審審理時亦稱：伊當天看見丙○○騎車經過伊住處，伊才過去丙○○住處找丙○○，丙○○經過伊住處時會放慢車速等語（見原審96年10月25日審判
    筆錄），核與證人丙○○所述情節相符，自難認證人丙○○
    前開所述一脫下安全帽即遭被告甲○○持球棒由後毆打等情
    有何不實。再證人丙○○於返家之際突遭他人毆打，其驚駭
    之情不在話下，自難要求其於此情況下準確計算其遭毆打之
    時間及詳細描述其遭毆打之情狀，故證人丙○○於偵查中證
    稱：該等人毆打伊4、5分鐘等語，嗣於原審審理時證稱：伊
    當時被打，用手抱頭蹲在地上，任由渠等毆打，伊不知有何
    人毆打伊等語，復稱：伊先抱著頭被渠等毆打，腳被踢後受
    傷才蹲下去，渠等並沒有毆打4、5分鐘等語，所述遭毆打之
    時間長短、情狀雖稍有不同，惟就當天其遭與被告丁○○同
    行前來之被告甲○○持棍及其餘3 名男子毆打，且被告丁○○復出言稱教訓一下等語，並恐嚇要將其斷手斷腳等基本犯
    罪事實，前後指證則屬一致，自難僅以其所述細節稍有出入
    即認所言不實。
  (五)告訴人丙○○遭被告毆打後，於95年7 月16日事發當日即前
    往大明醫院就診，該院診斷證明書載稱其受有頭枕部挫傷瘀
    腫，左耳聽力障礙，右小腿擦傷等傷害，有該院診斷證明書
    1 份在卷可參。惟查，大明醫院並無聽力檢查之醫療設備，
    前揭病歷係依病人丙○○陳述等語，業據該院96年7 月11日
    大明醫（事）字第960071101 號函覆在卷可稽，應認前揭診
    斷證明書中所載告訴人丙○○左耳聽力障礙部份，並未經醫
    師專業之確認，尚屬有疑，至於其遭被告毆打而致頭枕部挫
    傷瘀腫、右小腿擦傷等傷害，依該診斷證明書應足為證。
  (六)至於告訴人丙○○指訴其聽力受損之事實，固於95年7 月17
    日至財團法人長庚紀念醫院林口分院耳鼻喉科就診，經診斷
    為雙側耳垢拴塞及雙側聽力障礙，經清除耳垢後之聽力檢查
    結果為：右側平均40分貝、左側平均97分貝。復96年1月9日
    回診，經施以純音聽力檢查，結果顯示右側聽損33分貝，左
    側聽損85分貝等情，有長庚紀念醫院診斷證明書、該院96年
    8月2日（96）長庚院法字第0642號函各1 份在卷可按。再經
    臺灣大學醫學院附設醫院（下稱台大醫院）鑑定，該院函覆
    ：目前臨床上評估聽力最常使用「平均聽力閥值」，此值為
    受試者在500赫茲、1,000赫茲、2,000赫茲3個頻率下之聽力
    閥值平均值；一般正常聽力之定義為平均聽力閥值小於25分
    貝。丙○○經純音聽力檢查，平均聽力閥值左耳102 分貝，
    右耳47分貝，明顯高於正常值（即聽力較差），2 耳均有聽
    力受損情形，右耳屬於中度聽損，左耳則為極重度聽損。經
    聽力檢查結果判斷，丙○○之聽損屬於感音型，即病灶在內
    耳毛細胞或聽神經，此類聽損目前無法以藥物或手術治療，
    其聽力無法恢復至正常狀態等情，有該院96年11月13日校附
    醫秘字第0960002100號函、97年1月24日校附醫秘字第09702
    00384號函、97年3 月21日校附醫秘字第0970202580號函各1
    份在卷可稽。嗣經本院囑託台大醫院再就丙○○之聽力受損
    情形以聽性腦幹誘發電位方式鑑定，其鑑定結果亦與前以純
    音聽力檢查結果相同，有該院98年2月24日校附醫秘字第098
    0900651 號函在卷可稽，足認告訴人丙○○確有聽力受損之
    事實。惟告訴人丙○○前揭聽力受損是否為被告毆打所造成
    之結果，前據臺大醫院函覆原審稱：「由耳鏡及聽力檢查結
    果無法完全確定丙○○之聽力障礙為外力所引起，唯一與其
    外傷有關之資訊為長庚紀念醫院之初診紀錄，丙○○自述 2
    多月前曾被打傷，但並無之前聽力檢查結果可供參考，故無
    法確定其聽力障礙是否與外傷有關」等語（見該院97年1 月
    24日校附醫秘字第0970200384號函），又該院對於頭部遭重
    擊是否會造成聽力受損乙節，另覆稱：「頭部遭重擊有可能
    產生顳骨骨折或內耳震盪，進而造成內耳傷害，引起感音型
    聽障」等語（見該院97年11月4 日校附醫秘字第0970214187
    號函），惟查，告訴人丙○○於案發當日頭部僅受有頭枕部
    挫傷瘀腫之傷害，並無其他頭部骨折等嚴重受傷之情形，有
    前揭大明醫院診斷證明書在卷可稽，實難據以確認其聽力受
    損係因當日遭被告毆打所致。至於告訴人丙○○指稱其遭毆
    打後，耳朵有流血乙節，然於前揭大明醫院診斷證明書上並
    無此記載，且證人戊○○於本院審理中到庭結證，亦證稱其
    當時並未看到告訴人受傷之狀況等語，自難逕以告訴人所陳
    即確認其耳朵有流血之事實。又證人戊○○於本院審理中到
    庭證稱：「（本案發生之前，有無聽過丙○○表示聽力有問
    題？）有的」、「在本案發生前二、三個月，有時聊天時，
    丙○○會說他耳朵怪怪的」、「會有嗡嗡叫，說他有時會聽
    不清楚，有時會痛」等語，足認告訴人之耳朵聽力於本案發
    生前即有聽不清楚或疼痛之狀況發生，然丙○○於95年7月
    16日本案發生前，對於其耳朵方面之疾病並無就診紀錄，有
    中央健康保險局北區分局96年6月1日健保桃醫管字第096002
    2337號函、天光中醫診所97年3 月14日天光法字第9701號函
    、黃博駿耳鼻喉科診所97年3 月14日函、財團法人天主教聖
    保祿修女會醫院97年3月9日桃聖業字第0970000057號函、德
    亞醫院病歷內容摘要在卷可按，顯見告訴人丙○○對其聽力
    上之問題，並無前往醫院治療之情形，自難以其之前未有治
    療紀錄即推認當時未有聽力受損之情形。至於證人乙○○自
    身即有聽力障礙，其證稱告訴人聽力正常，實難認有證明力
    。從而，被告所辯：告訴人丙○○於本案發生前即有耳朵方
    面之問題，其聽力障礙應非95年7 月16日所造成等語，尚稱
    有據，實難逕認丙○○聽力障礙之重傷確為被告傷害行為所
    致。又被告聲請傳喚證人蘇大寶、廖明輝，欲證明告訴人聽
    力並無障礙乙節，因與前揭醫院專業鑑定結果不符，且本院
    亦認告訴人聽力受損尚與被告犯行無涉，該證人自無調查必
    要，附此敘明。
  (七)按有關重傷害、殺人犯意之有無，應斟酌事發經過之相關事
    證，包括被害人受傷部位、所用兇器、行為當時之具體情況
    等一切情狀以為判斷。本案起因於被告丁○○欲尋丙○○同
    意鄉公所修復橋墩之事，其或欲以相當腕力對丙○○施壓以
    期取得丙○○之同意或退讓，衡情應無使丙○○重傷或殺死
    丙○○之意，再佐以證人丙○○證稱被告丁○○於過程中曾
    稱「教訓一下就好，以後再搞怪，便要斷手斷腳」等語，亦
    徵被告丁○○初意僅在使丙○○稍受教訓而已，應無對之重
    傷害或殺人之故意。而被告甲○○及其餘3 名男子均與丙○○原無夙怨嫌隙，渠等所為無非係助被告丁○○一臂之力，
    尚無重傷害或殺害丙○○之動機與必要。縱被告甲○○攜棍
    前往，無非為施以相當腕力，尚難遽認被告等有欲使人受重
    傷或殺人之故意。
  (八)綜上所述，被告丁○○、甲○○前開辯詞，無非係屬事後諉
    責之詞，委不足採。本件事證已臻明確，被告2 人犯行堪以
    認定，應予依法論科。
三、核被告丁○○、甲○○所為，均係犯刑法第277條第1項傷害
    罪、第305條恐嚇致生危害安全罪。公訴意旨雖認被告2人就
    告訴人丙○○所受普通傷害部分，係犯刑法第278條第1項重
    傷害罪，尚有未洽，惟其所追訴者為被告2 人傷害丙○○之
    事實，被告2 人於檢察官偵查中及本院審理時業就此部分事
    實為防禦，且本院認定之事實與檢察官所訴者基本事實同一
    ，所論罪名較起訴者為輕，對被告2 人之防禦權並無不當之
    影響，本院自得變更起訴法條而為論科，附此敘明。被告 2
    人與其餘3 名真實姓名、年籍不詳之成年男子間，有犯意聯
    絡及行為分擔，均為共同正犯。被告2 人所犯上述傷害罪、
    恐嚇致生危害安全罪，均犯意各別、行為互殊，各應分論併
    罰。
四、原審就被告所犯予以論罪科刑，並定其執行刑，固非無見。
    惟查：(一)告訴人丙○○兩耳聽力雖有受損情形，惟並無積極
    證據足認確係遭被告毆打所致，是原審逕認被告2 人共犯傷
    害致重傷罪，尚有未洽；(二)被告丁○○及另名成年男子分別
    對丙○○恫稱：「教訓一下就好，以後再搞怪，便要斷手斷
    腳」及「出門小心一點，不然要斷手斷腳，子彈很多」等語
    ，均使丙○○心生畏懼，致生危害於丙○○之安全，應係基
    於共同恐嚇致生危害安全之犯意聯絡接續所為，屬包括一罪
    ，然原判決並未就各該恐嚇言語為評價，自有違誤。檢察官
    上訴意旨指摘被告2 人係犯殺人未遂或重傷害罪，且原判決
    量刑過輕云云，被告上訴則否認犯罪，雖均無理由，然原判
    決既有前揭可議之處，仍應由本院予以撤銷改判。
五、爰審酌被告丁○○不思以理性方式處理其與丙○○間之爭端
    ，竟糾眾毆打、恐嚇丙○○，而被告甲○○知悉被告丁○○
    欲以暴力方式解決紛爭時，不但未予勸阻，反協同實施傷害
    、恐嚇行為，其暴戾之氣殊不可長，及被告丁○○為本件犯
    行之起源，被告甲○○為下手實施傷害行為，其參與犯行之
    程度均深，兼衡被告2 人之素行、教育程度、生活狀態、犯
    罪之目的、手段，對被害人丙○○造成之傷害結果，犯後飾
    詞狡辯，不知悔悟，未向被害人丙○○表達歉意，且未賠償
    被害人損害等一切情狀，分別量處如主文第2、3項所示之刑
    。末查，被告2人前開犯罪之時間，均在96年4月24日以前，
    所犯傷害、恐嚇致生危害安全兩罪，均合於中華民國九十六
    年罪犯減刑條例第2 條第1項第3款所規定之減刑條件，應依
    該條例之規定減其宣告刑之2分之1，並定執行刑及諭知易科
    罰金之標準如主文第2、3項所示。扣案之棒球棒1 支，被告
    甲○○自承為其所有之物（見原審97年7 月24日審判筆錄）
    ，雖證人丙○○於原審審理時證稱：伊無法確定被告甲○○
    用以毆打伊之球棒即為扣案之球棒（見原審96年9 月27日審
    判筆錄），然丙○○係為球棒所毆打，而被告甲○○應不致
    無端攜帶多支球棒於車上，況苟被告甲○○欲湮滅證據，應
    將所有可能被視為毆打丙○○之球棒一併取走，絕無可能僅
    取走所使用者而餘下其他以致徒生枝節，可見扣案該支球棒
    應即被告甲○○用以毆打丙○○所用之球棒，因警據報前往
    查緝始未及取走，該支球棒既為被告甲○○所有之物，對被
    告丁○○而言，為共犯所有之物，且係供其共犯本案傷害罪
    之物，爰依刑法第38條第1項第2款諭知連帶沒收之。
據上論斷，應依刑事訴訟法第369條第1項前段、第364條、第299
條第1項前段，第300條，刑法第28條、第277條第1 項、第305條
、第51條第5款、第38條第1項第2款，刑法施行法第1條之1第1項
，中華民國96年罪犯減刑條例第2條第1項第3款、第7條、第11條
，判決如主文。
本案經檢察官黃全祿到庭執行職務。
中    華    民    國    98    年    5     月    12    日
                  刑事第二十庭審判長法  官  楊貴雄
                                    法  官  鄧振球
                                    法  官  高愈杰
以上正本證明與原本無異。
檢察官就傷害部分如不服本判決，應於收受送達後10日內向本院
提出上訴書狀，其未敘述上訴之理由者並得於提起上訴後10日內
向本院補提理由書（均須按他造當事人之人數附繕本）「切勿逕
送上級法院」。其餘部分，不得上訴。
被告不得上訴。
                                    書記官  郭彥琪
中    華    民    國    98    年    5     月    12    日
附錄：本案論罪科刑法條全文
中華民國刑法第277條第1項（普通傷害罪）
傷害人之身體或健康者，處3年以下有期徒刑、拘役或1千元以下
罰金。
中華民國刑法第305條（恐嚇危害安全罪）
以加害生命、身體、自由、名譽、財產之事，恐嚇他人致生危害
於安全者，處2年以下有期徒刑、拘役或3百元以下罰金。


司法院資訊處製作；財團法人民間司法改革基金會備份。
